臺灣高等法院臺中分院刑事判決　　　　　民國九十三年度上訴字第九六六號
　　上　訴　人
　　即　被　告　乙○○
　　選任辯護人　張居德
　　上　訴　人
　　即　被　告　丙○○
　　選任辯護人　張績寶
　　　　　　　　張繼準
　　　　　　　　常照倫
右上訴人等因違反毒品危害防制條例案件，不服臺灣臺中地方法院中華民國九十三年
六月四日第一審判決（民國九十二年度訴字第二七三六號，起訴案號：臺灣臺中地方
法院檢察署民國九十二年度偵字第一六七三八、一八九七五、二二六○二號），提起
上訴，本院判決如左：
　　主      文
上訴駁回。
　　事      實
一、乙○○綽號叫「大塊董」，其曾因違反懲治盜匪條例案件，經最高法院判處有期
    徒刑六年三月，於民國（下同）八十三年二月十二日因假釋期滿視為執行完畢，
    因其真實姓名、年籍均不詳，綽號叫「阿國」之成年友人積欠其債款新台幣（下
    同）一百萬元無力清償，乃擬以毒品若干提供予乙○○供作債務之擔保，待日後
    清償債款後再將毒品取回。乙○○明知海洛因、甲基安非他命分別為政府公告列
    管之第一級、第二級毒品，未經許可，不得非法持有，竟仍應允收受之。該綽號
    叫「阿國」之成年男子即於九十二年年初某日，在臺中縣大肚鄉○○路○段五七
    五巷八號乙○○住處，交付第一級毒品海洛因五十一包（毛重四二‧一公克、淨
    重二九‧六二公克、包裝重一一‧五八公克）及第二級毒品甲基安非他命一百十
    九包（毛重二○三‧七公克）予乙○○，乙○○於收受後，即未經許可非法持有
    前開毒品，並將之各藏置於其前開住處外面之草叢中（此部分案經原審法院判處
    有期徒刑壹年貳月確定在卷）。
二、俟九十二年八月間，前開綽號「阿國」之成年男子因始終無法清償積欠乙○○之
    債務，乃復提議以第二級毒品甲基安非他命抵償，乙○○因一時需款孔急，且於
    朋友聚會閒聊時得知其另名友人楊明福有施用及販賣安非他命之情事（楊明福施
    用毒品部分，業經臺灣彰化地方法院檢察署檢察官送由臺灣雲林戒治所執行強制
    戒治中，另販賣毒品部分，則由臺灣彰化地方法院檢察官以臺灣彰化地方法院檢
    察署九十二年度偵字第九三四八號、第九七五二號及九十三年度偵字弟一七三號
    偵查中），其若收受「阿國」者所提供之甲基安非他命抵債，猶能將之轉售予楊
    明福營利，故乙○○雖明知甲基安非他命係屬毒品危害防制條例第二條第二項第
    二款所規定之第二級毒品，不得販賣圖利，仍堅於九十二年八月二十三日，在其
    前開臺中縣大肚鄉○○路住處，由該綽號叫「阿國」之人提供甲基安非他命一大
    包（毛重一千一百公克）抵債而販入。乙○○於收受後，隨即將該甲基安非他命
    一包（毛重一千一百公克）藏置於其所有，車牌號碼Ｌ七－二五七九號自用小客
    車駕駛座之座位下方，並積極聯繫部署販售安非他命之相關事宜。至同年月二十
    五日十八時十六分二十秒，乙○○在上址住處以其所持有門號00000000
    00號之行動電話（未扣案）撥打門號0000000000號行動電話，向持
    機人楊明福兜售安非他命，適楊明福及其妻丁○○因前開毒品案件於臺灣南投地
    方法院檢察署接受偵訊，上開門號0000000000號行動電話經員警扣押
    後仍保持開機狀態，並交予丁○○保管，丁○○接得乙○○所撥打之電話後，乃
    向訊問之偵查人員說明情況，且表明願配合調查。嗣丁○○即在乙○○於同日十
    八時十六分二十秒起至二十時四十二分十三秒止再次撥打電話時，向乙○○佯稱
    可代找買主，並約定以每公斤甲基安非他命價格四十三萬元買受，交易地點則為
    彰化縣永靖鄉○○路○段四七號丁○○住處，並約定先交付樣品試貨。乙○○與
    丁○○約妥後，即自前開置於座車駕駛座座位下之甲基安非他命一大包中，挖取
    部分另以黑色之大衛度夫香菸盒包裝供作樣品，丟置於住處前方巷道，並命其司
    機丙○○前來住處，且將不詳門號行動電話交予丙○○，令丙○○將前開裝有甲
    基安非他命樣品之黑色香菸盒拾起，先行送至彰化縣永靖鄉永興國小附近之丁○○住處，並囑其到達永興國小前連按二次行動電話ＯＫ鍵即可與丁○○聯繫。丙○○預見乙○○將與他人為毒品交易，雖亦明知甲基安非他命係屬毒品危害防制
    條例第二條第二項第二款所規定之第二級毒品，不得販賣圖利，竟仍與乙○○共
    同基於販賣毒品以圖利之犯意聯絡，依指示將上開黑色香菸盒攜往丁○○住處交
    予丁○○。俟丙○○返抵乙○○住處後，乙○○認丁○○應已試貨完畢，即命丙○○駕駛前開藏置毒品安非他命之自用小客車，載其赴丁○○住處。二人於抵達
    丁○○住處後，丙○○乃駕駛該自小客車至丁○○住處前方附近等候，乙○○則
    進入丁○○住處與丁○○交涉，因交涉未果，乙○○電召丙○○駕原車駛離上址
    返家。於同日二十二時十五分許，行經彰化縣永靖鄉○○路一二二號附近時，為
    臺灣南投地方法院檢察署檢察官指揮內政部警政署保安警察第三總隊第一大隊、
    調查局臺中市調查站、豐原憲兵隊、南投縣刑警隊當場查獲，丙○○自知法網難
    逃，乃自行自駕駛座座位下方取出前開甲基安非他命一大包（毛重一千一百公克
    ）交予員警，連同其所駕為乙○○所有之車牌號碼Ｌ七－二五七九號自用小客車
    一部均為警查扣。
三、案經法務部調查局臺中市調查站（下稱臺中市調站）移請臺灣臺中地方法院檢察
    署（下稱臺中地檢署）檢察官暨內政部警政署保安警察第三總隊第一大隊報告臺
    灣南投地方法院檢察署（下稱南投地檢署）呈請臺灣高等法院臺中分院檢察署檢
    察長令轉臺中地檢署檢察官偵查起訴。
    理  由
甲、認定犯罪事實所憑之證據及理由：
　一、按「被告以外之人於審判外之陳述，雖不符前四條之規定，而經當事人於審判
      程序同意作為證據，法院審酌該言詞陳述或書面陳述作成時之情況，認為適當
      者，亦得為證據。當事人、代理人或辯護人於法院調查證據時，知有第一百五
      十九條第一項不得為證據之情形，而未於言詞辯論終結前聲明異議者，視為有
      前項之同意」，刑事訴訟法第一百五十九條之五定有明文。查證人即查獲本件
      之內政部警政署保安警察第三總隊第一大隊刑事組員警許克強、吳萬福及臺中
      市調站調查員洪宗耀於偵查時之證述（見偵字第一六七三八號卷第五四頁至第
      五五頁反面、第一○七頁至第一○九頁反面），乃屬被告以外之人於偵查中向
      檢察官所為之言詞陳述，雖分別經證人合法具結（見偵字第一六七三八號卷第
      五三之一頁、第一一一頁、第一一二頁），但是否具有證據能力，仍應依刑事
      訴訟法第一百五十九條之一第二項判斷之。就此，本院審酌：依刑事訴訟法第
      一百五十九條之一第二項立法理由前段「檢察官職司追訴犯罪，必須對於被告
      之犯罪事實負舉證之責。就審判程序之訴訟構造言，檢察官係屬與被告相對立
      之當事人一方（參照本法第三條），是故偵查中對被告以外之人所為之偵查筆
錄，或被告以外之人向檢察官所提之書面陳述，性質上均屬傳聞證據，且常為
      認定被告有罪之證據，自理論上言，如未予被告反對詰問、適當辯解之機會，
      一律准其為證據，似與當事人進行主義之精神不無扞格之處，對被告之防禦權
      亦有所妨礙」所示之立法意旨，可知被告之對質詰問權於檢察官訊問證人時是
      否受到妥適保障，乃為判斷是否有該條所稱「顯有不可信之情況」之重要認定
      標準之一，故查本件檢察官傳訊證人許克強等三人作證時，被告或其選任辯護
      人並未到庭而無機會對之為對質詰問，則揆諸前述說明，即產生顯有不可信之
      情況，從而證人許克強等三人於偵查時之證述，原則上亦不具證據能力。惟證
      人許克強、吳萬福及洪宗耀於偵查時之證述，業經被告選任辯護人於原審法院
      準備程序對其證據能力表示沒有意見（見同院卷第七二頁），依前開刑事訴訟
      法第一百五十九條之五之規定，本院審酌該言詞陳述作成時之情況，認為並無
      不可信之情況而屬適當，應有證據能力。
　二、復按被告以外之人於檢察事務官、司法警察官或司法警察調查中所為之陳述，
      與審判中不符時，其先前之陳述具有較可信之特別情況，且為證明犯罪事實存
      否所必要者，得為證據，刑事訴訟法第一百五十九條之二定有明文。本件被告
      之選任辯護人於原審法院準備程序時，雖否認證人丁○○及楊明福於警詢時所
      為陳述之證據能力，然因證人丁○○及楊明福於同院審理時及證人丁○○於本
      院行調查時所為之陳述，與其警詢時所為之陳述不符，而該二名證人於警詢時
      所為之陳述，因該時距離案發時間較近，記憶較深刻清晰，且尚無心詳予考量
      供詞對自己或他人所生之利害關係，應與事實較為相合。況證人丁○○與楊明
      福於警詢所為之證詞，經核亦與前開證人許克強、吳萬福及洪宗耀於偵查中所
      述相符（詳後述）而具有較可信之特別情況，且為證明犯罪事實存否所必要，
      自得為本案之證據。
　三、再按警察機關在偵查販毒等重大危害社會治安且又屬難以偵查之案件時，常使
      用誘捕方式辦案，此等辦案方式在不違反人身自由之不可受侵犯之憲法基本權
      之保障下，非不得以為之，所蒐集而來之證據資料，亦非不得顯現於公判庭，
      採為法院論罪科刑之依據。惟此種誘捕方式之辦案可區分為兩種，一為創造犯
      意型誘捕，一為提供機會型誘捕。前者，又稱為陷害教唆，係指行為人原無犯
      罪意思，因受他人（如便衣警察）之引誘，始生犯意，進而著手實行犯罪構成
      要件行為而言，此種情形所取得之證據，並無證據能力。後者，又稱為機會教
      唆，係指行為人原本即有犯罪之意思，其從事犯罪構成要件行為之犯意，並非
      他人所創造，警察僅係利用機會加以誘捕，此種情形之犯罪行為人本具有販賣
      毒品之犯意，初非警察人員所造意，自得採為法院論罪科刑之依據（最高法院
      九十年度台上字第六○六號、九十年度台上字第二九七二號、九十年度台上字
      第四二三七號、九十年度台上字第四○三八號、八十九年度台上字第五七九一
      號、八十七年度臺上字第二九七號判決參照）。本件係被告乙○○自始即有販
      賣毒品甲基安非他命之犯意而主動以電話欲與證人楊明福聯繫交易，檢警係為
      取得證據，方授意證人丁○○向被告乙○○佯稱欲予購買，待被告乙○○攜帶
      毒品前來，著手於販賣行為時，加以逮捕（詳後述），要與行為人原無犯罪之
      故意，僅因遭受陷害教唆始為之者，迥然有別，是關此部分證人丁○○等人之
      證詞並無證據能力上之疑義，均先予敘明。
　四、訊據上訴人即被告乙○○、丙○○均承認於右揭時地為警逮捕，並分別於當場
      及被告乙○○住處由警扣得甲基安非他命、夾鍊袋及行動電話等物之事實，然
      咸矢口否認有何販賣甲基安非他命之犯行，被告乙○○辯稱：扣案之甲基安非
      他命確係伊於上開時地，分二次自「阿國」者之友人處收受，用以抵債。伊收
      受上開毒品後，有以一部分供己施用，但「阿國」者有稱待償債後欲將毒品取
      回，故伊不可能將毒品出售予他人。伊自九十二年八月二十三日第二次收受甲
      基安非他命一大包後後，即將之置於Ｌ七－二五七九號自小客車上，因忘記取
      下，故於車上遭員警查扣。案發當日，伊係為向楊明福借款，無法聯絡楊明福
      ，才叫被告丙○○前往楊明福住處看楊明福在不在家，並自車上之甲基安非他
      命包裝中挖取一小部分請被告丙○○帶去讓楊明福試試看是不是真的，純度如
      何。被告丙○○到後並未遇到楊明福，但其妻丁○○在家。伊在家等了一會兒
      ，楊明福之電話還是打不通，所以伊就與丙○○一起再跑一趟楊明福家，仍只
      有遇到丁○○，未遇見楊明福，回程時就被查獲云云；被告丙○○則辯稱：伊
      係受僱於被告乙○○擔任座車司機，案發當日，伊確有依被告乙○○指示要到
      楊明福家借二十萬元，惟亦同時經被告乙○○指示，拾起丟置於被告乙○○住
      處巷道外之黑色香菸盒，攜往永興國小對面裝鐵柵欄門之住宅，並以被告乙○○指示之行動電話撥打方式與楊明福之妻丁○○聯絡。伊到達楊明福住處後，
      就將前開黑色香菸盒丟在該住宅鐵柵欄門內側。嗣因丁○○表示楊明福不在，
      伊便折返被告乙○○住處。Ｌ七－二五七九號自小客車係被告乙○○所有，伊
      並不知車上載有甲基安非他命。本件始末伊均不知情，更無販賣毒品之情事云
      云。經查：
　（一）證人楊明福於彰化縣永靖鄉○○路○段四七號之住處，於九十二年八月二十
        四日二十二時許，為臺中市調站調查員依法執行搜索，並查扣毒品安非他命
        及海洛因，證人楊明福隨即遭逮捕訊問後，續於翌日移送南投地檢署複訊，
        證人丁○○則陪同證人楊明福至臺中市調站及南投地檢署，並亦接受偵訊。
        其間，被告乙○○乃撥打證人楊明福之行動電話欲與證人楊明福聯繫販售毒
        品之事宜，恰由保管證人楊明福行動電話之證人丁○○所接聽，並轉告知當
        時為訊問之臺中市調站調查員。嗣乃依偵辦證人楊明福毒品案之檢察官指示
        ，請證人丁○○協助偵辦，佯稱欲向被告乙○○購買毒品而誘出被告乙○○
        持其所有，方於九十二年八月二十三日自其綽號「阿國」者之友人處所取得
        之甲基安非他命一大包前往證人丁○○住處交易等情，業據證人丁○○分別
        於警詢及偵查中供稱：九十二年八月二十五日伊因伊先生楊明福被查獲毒品
        之事，前往南投地檢署說明案情，當時伊先生楊明福的行動電話原本遭扣案
        ，嗣則交予伊並要伊繼續行動電話之開機狀態。未幾，就有電話打進來要找
        楊明福，伊當時說：「他不在」，對方隨即掛掉。而旁邊訊問之的調查員有
        問伊，伊知道打電話來的人就是綽號「大胖董」之被告乙○○，因為伊時常
        聽楊明福念到「大胖董」的名字。伊當時有答應員警將被告乙○○約出來，
        故嗣後被告乙○○再打電話過來時，告訴伊急用現金，並說有糖可以賣，本
        來是要找楊明福接洽的，伊就跟被告乙○○說草屯那邊有人要買東西，被告
        乙○○就說會請人帶樣本過來給伊看，本來一開始與被告乙○○約在草屯，
        但被告乙○○不願意，後來才約到伊彰化住處」各等語甚詳（見臺中地檢署
        偵字第一六七三八號卷第九七頁反面至第九八頁反面、第一四四頁至第一四
        五頁），核與證人即查獲本件之員警許克強於偵查中所供證：伊查獲證人楊
        明福之毒品案時，證人丁○○有跟到南投地檢署，因伊向檢察官報告楊明福
        身上還有海洛因沒有搜到，伊等認為丁○○應該知道楊明福藏在哪裡，希望
        能開導楊明福。後來依就請丁○○到地檢署三樓會議室開導，開導中有電話
        打過來，丁○○用手式表示電話是被告乙○○打來的，丁○○電話談完後，
        就跟訊問人員說最近被告乙○○一直打電話給楊明福，說有好幾包甲基安非
        他命，想要脫手給楊明福問要不要買，所以這通電話是要代被告乙○○通知
        楊明福要出貨給楊明福。伊就將案情報告檢察官，請檢察官指示，檢察官說
        這是被告乙○○主動開口要賣人家的，偵查人員沒有用釣魚方式，所以可以
        請被告乙○○把貨送出來，後來叫丁○○回電請被告乙○○送到草屯來，但
        被告乙○○不要，後來問丁○○家裡好不好，被告乙○○說好，所以伊等就
        集結人力，前往查緝各等語（見臺中地檢署偵字第一六七三八號卷第五四頁
        反面至第五五頁）；證人即查獲本件之調查員洪宗耀於偵查中證述：臺中市
        調站於九十二年八月二十四日偵查證人楊明福有海洛因、安非他命，而證人
        丁○○係以關係人之身分，於該案中，伊等有查扣楊明福之0000000
        000號電話。在與丁○○交談溝通期間，於九十二年八月二十五日十八時
        十六分二十秒時有一通0000000000號電話打來，那時丁○○正在
        南投地檢署與王檢察官談話，伊持該手機問丁○○是何人發話，丁○○看後
        便說是綽號「大胖董」之被告乙○○打進來的，問檢察官如何處理，檢察官
        就說「回打看看被告乙○○有何事」，於是丁○○當場回電給被告乙○○，
        伊當時只聽到丁○○說「楊明福不在，去南部看父母」，丁○○掛電話後，
        回報檢察官說被告乙○○有東西要賣給楊明福，說是有「糖仔」要賣，後來
        丁○○與被告乙○○有多通電話聯絡，被告乙○○說有四、五顆糖仔要賣，
        而丁○○有說只要半顆，說會集資再來買一顆，聯絡之後，地點在丁○○家
        （永靖永興路），而被告乙○○有乘白色賓士前往丁○○家，由被告丙○○
        開車的，但後來因被告乙○○要看現金，潘稱尚未集資成，沒有錢，所以交
        易沒有成功，而伊等就在被告乙○○、丙○○駕車離開丁○○家不久後，臨
檢查獲本案各等語（見臺中地檢署偵字第一六七三八號卷第一○七頁反面至
        第一○八頁反面）；證人即查獲本件之員警吳萬福於偵查中證稱：九十二年
        八月二十四日當天查獲證人楊明福毒品案件有查扣行動電話一支，而八月二
        十五日下午六、七點時，有人打電話到該支手機，當時手機是在調查員洪宗
        耀處，於是將手機拿進來給丁○○看，問是何人打來的，當時伊也有在現場
        看到，丁○○看後，就說是綽號「大胖董」之被告乙○○打來的，當時檢察
        官有說「打電話過去看看」，經丁○○打電話過去給被告乙○○後，稱被告
        乙○○有四、五顆糖仔要出，因為急用錢，可以便宜賣給楊明福等情，於是
        檢察官指示偵辦，由丁○○以電話繼續與被告乙○○約定交易之時間、地點
        及數量，最後地點約在丁○○家，丁○○要買半顆糖，而會幫其轉手一顆，
        約定好後，由丁○○與證人許克強先行回到永靖永興路住處，伊是隨後前往
        ，之後等被告乙○○離開該地後，伊等才採取行動各等語（見臺中地檢署偵
        字第一六七三八號卷第一○九頁及其反面），渠等證述本件查獲情節衡之均
        大致相符，足堪認定被告乙○○確有以電話主動聯繫證人楊明福欲販售毒品
        甲基安非他命。被告乙○○固否認曾與證人丁○○聯繫欲交易毒品，且00
        00000000號之行動電話亦非其所使用，惟依臺灣大哥大股份有限公
        司函覆之0000000000號通聯紀錄，自九十二年八月二十五日十八
        時十六分起，確有多通撥打至證人楊明福所使用之0000000000號
        行動電話之紀錄，且其發話之基地台位址恰均為被告乙○○住處附近之臺中
        縣大肚鄉○○路○段五六七號四樓樓頂（見偵字第一六七三八號卷第一二八
        頁），足見被告乙○○前開辯詞應屬避就之詞，不足採信。另證人丁○○嗣
        雖於原審法院審理時及本院調查時翻異前詞，改稱其於案發當日並未接獲被
        告乙○○之來電，其偵查中之證詞均係偵辦證人楊明福毒品案件之檢察官命
        其所言云云，惟證人丁○○亦不否認案發當日確有接獲電話欲找楊明福，且
        當天晚間，被告丙○○有拿一黑色紙盒至永興路家中交予伊（見原審法院卷
        第一七五頁），證人丁○○於同院就被告乙○○涉及此案部分所為避重之詞
        ，應係考量證人楊明福毒品案之利害關係，欲將證人楊明福及被告乙○○間
    毒品之供給關係切斷，而圖脫免證人楊明福於另案之販毒刑責，自與事實不
        相符合。況證人丁○○於警詢所為之證詞，經核亦與前開證人許克強、吳萬
        福及洪宗耀於偵查中所述相符而具有較可信之特別情況，已如前述，且為證
        明犯罪事實存否所必要，自得逕採為被告乙○○不利認定之憑據。
　（二）被告乙○○另辯稱：伊固有於警十二年八月二十三日，自綽號「阿國」者之
        友人處收取毒品甲基安非他命一大包，然並無欲行轉賣圖利之意思，乃純係
        作債務之擔保，嗣「阿國」者還清債務後，即會將之返還予「阿國」者云云
        ；惟查，被告乙○○已自承其於查獲時點之四、五月前即已戒除施用毒品之
        惡習等語（見臺中地檢署偵字第一六七三八號卷第五○之一頁），且其於查
        獲後，經員警採集其尿液送驗結果，亦均無毒品之陽性反應，有臺中縣衛生
        局尿液煙毒檢驗報告書一紙在卷可憑（見南投地檢署偵字第三二八八號卷第
        四九頁），被告乙○○既未施用毒品，何以收取重達一千一百公克之甲基安
        非他命一大包藏放，其動機已堪屬可疑。再被告乙○○另坦言確有挖取此一
        大包之甲基安非他命部分，命被告丙○○持往證人楊明福住處，欲請證人楊
        明福鑑定真假等語不諱（見原審法院卷第一一四頁、第二六三頁），姑且不
        論被告乙○○若非欲行販售毒品予證人楊明福，否則何以需商請不具鑑定專
        業知識之證人楊明福「試貨」，況若被告乙○○收取前開毒品僅為單純供擔
        保之用，俟「阿國」者還清債務後，即會將其取回，則其又何需如其辯詞所
        言，費心鑑識毒品之真假，足認被告乙○○此部分辯詞，亦無足採。被告乙○○既坦陳於九十二年八月二十三日始收受此部分甲基安非他命一大包（毛
        重一千一百公克），其緊密於翌二日之八月二十五日即與證人楊明福聯繫販
        售事宜，亦可見被告乙○○於收受此部分甲基安非他命以抵債之時，即係出
        於營利售賣意圖而販入，其販賣甲基安非他命之犯行，洵堪認定。
　（三）另被告丙○○固以前揭情詞置辯，且稱：伊承被告乙○○之名至證人丁○○
        住處係欲詢問借款事宜云云，惟查，被告丙○○於查獲當日經移送臺中市調
        站及南投地檢署之偵訊筆錄均只供陳依被告乙○○之命送黑色紙包至證人丁○○住處一事，始終未曾提及被告乙○○欲向證人丁○○之夫楊明福借款之
        事宜（見臺中地檢署偵字第一六七三八號卷第一八頁至第二二頁、第四九頁
        反面至第五○頁反面），嗣因管轄問題，於九十二年八月二十七日與被告乙○○共同被移送至臺中地檢署訊問之時，始提及第一次前往證人丁○○住處
        係為借款云云（見臺中地檢署偵字第一六七三八號卷第六九頁），是其此部
        分辯詞係於拘禁及移送臺中地檢署之途中，與被告乙○○勾串所為之飾詞，
        無可採信。被告丙○○雖引證人即其妻沈秀芳於原審法院審理時之證詞，欲
        證其確實並不知情被告乙○○所命其交付之黑色紙包裡裝有何物，且其前往
        證人丁○○住處確係為借款之事，然姑不論被告丙○○與證人沈秀芳份屬夫
        妻至親，證人沈秀芳所為證言難免有偏頗被告丙○○之虞，且證人沈秀芳經
        檢察官詰問以：「你先生在交付這包東西（按：即前開黑色香菸盒時，有沒
        有跟那個女的對談？」時，其亦答覆：「沒有」（見原審法院卷第一六四頁
        ），是以證人沈秀芳此部分證詞，亦無從佐證被告丙○○所言借款之事為真
        。再被告乙○○已於同院供稱檢察官於起訴書所稱之黑色紙包，實即黑色大
        衛度夫牌之香菸盒（見同院卷第一一五頁），而依證人沈秀芳所證，被告丙○○本身即有抽煙之習慣，且有抽過大衛度夫品牌之香菸（見同院卷第一六
        八頁至第一六九頁），被告丙○○自知情該黑色紙包即為香菸盒。被告乙○○既如此大費周章，專程命被告丙○○將之送往證人丁○○住處，則衡情被
        告丙○○焉能始終均未懷疑香菸盒內另裝有他物，而僅以為其係單純將香菸
        盒一包專程至臺中縣大肚鄉被告乙○○住處送往彰化縣永靖鄉證人丁○○住
        處？是被告丙○○辯稱其並不知黑色香菸盒內另裝有甲基安非他命云云，無
        可採信。另被告丙○○並不否認員警查獲本件之時，係伊將系爭甲基安非他
        命一大包自座位下拾起交予查緝之員警，此情亦經員警許克強於偵查中證述
        屬實（見臺中地檢署偵字第一六七三八號卷第五五頁），被告於原審法院忽
        稱：因伊有踢到駕駛座座位下有一包東西，拿出來打開才知道裡面裝有毒品
        云云（見同院卷第七五頁），旋又改稱係經被告乙○○告知駕駛座座位下有
        一包東西，其將之取出交予員警時並不知道裡面藏有毒品（見同院卷第一一
        五頁至第一一六頁同院於準備程序整理之被告不爭執事項），其前後既見歧
        異，被告丙○○所辯伊未知本件之詳情始末，不可憑信。被告丙○○既承被
        告乙○○之命，將裝有甲基安非他命樣品之黑色香菸盒交予證人丁○○，嗣
        並知情被告乙○○攜同系爭甲基安非他命一大包置於駕駛座座位下前往證人
        丁○○住處係欲為毒品之交易，仍執意陪同前往，其應知被告乙○○命其將
        裝有甲基安非他命之黑色香菸盒攜往證人丁○○住處之時，即與被告乙○○
        有販賣毒品甲基安非他命之犯意聯絡甚明。
　（四）又右開事實欄二所示在被告乙○○車內所扣得白粉一大包（毛重一千一百公
        克），經送鑑定結果，認為含有甲基安非他命成分，有前開法務部調查局九
        十二年十月八日調科壹字第○九二六二六一三八四○號檢驗通知書附卷可稽
        （見臺中地檢署偵字第二二六○二號卷第三七頁）。本件被告乙○○係全盤
        否認此部分犯行，故無從依其供述得知其究係欲販賣安非他命或甲基安非他
        命予楊明福，然依扣案毒品種類觀之，被告乙○○所持有者，乃甲基安非他
        命，準此，堪認扣案之所謂「安非他命」，實際上均為「甲基安非他命」，
        應併附敘明。
　（五）綜上所述，被告乙○○、丙○○所辯均為事後飾卸之詞，不足採信。本件事
        證已臻明確，被告二人犯行均堪以認定。
乙、論罪科刑之闡述：
　　按毒品危害防制條例第四條第一項所謂販賣行為，不以販入後復行賣出為必要，
    祇要以營利之意思為目的，而有販入或賣出二者其一之行為，即足構成；行為人
    如非以營利售賣意圖而販入，或因其他原因而持有第一級或第二級毒品，嗣起意
    圖利售賣，著手於販賣行為未及賣出，即應成立販賣第一級或第二級毒品未遂罪
    責；如非以營利售賣意圖而販入，或因其他原因而持有，嗣起意圖利售賣，尚未
    著手於賣出行為，始成立意圖販賣而持有第一級毒品罪責。又購買者俏係為協助
    警察辦案佯稱購買毒品，而將販賣者誘出以求人贓俱獲，因其無實際買受之真意
    ，且在警察監視之下伺機逮捕，事實上亦不能真正完成買賣，則該次行為，僅能
    論以販賣未遂罪（最高法院九十年度台上字第一八九八號、第二○四六號、第七
    ○三○號及九十一年度台上字第五七二○號判決意旨參照）。本件被告乙○○既
    於九十二年八月二十三日自綽號「阿國」者之友人處收受扣案之甲基安非他命一
    大包時，即以營利售賣意圖而收取抵債，雖嗣後證人丁○○係為協助辦案而佯稱
    欲向被告乙○○買毒品，乃將被告乙○○誘出以求人贓俱獲，其並無實際購買甲
    基安非他命之真意，惟依前開說明，被告乙○○此次販售行為仍足構成毒品危害
    防制條例第四條所謂之「販賣行為」。另按共同正犯之意思聯絡，不限於事前有
    所協議，其於行為當時，基於相互之認識，以共同犯罪之意思參與者，亦無礙於
    共同正犯之成立立（參見最高法院七十三年台上字第一八八六號判例），亦即共
    同之行為決意不一定要在事先即行為前便已存在，行為當中始先後形成亦可，亦
    即學說上所謂之承繼共同正犯。本件雖無具體事證足認被告丙○○在被告乙○○
    於九十二年八月二十三日收受此部分毒品之時，即與被告乙○○同有意圖營利販
    售之犯意聯絡，然被告乙○○遂行販售甲基安非他命與證人楊明福之犯行，被告
    丙○○既有認識，並進而承被告乙○○之命，先同甲基安非他命之樣品前往證人
    丁○○住處讓其「試貨」，且進而搭載被告乙○○及欲行販售之甲基安非他命再
    行前往證人丁○○住處洽談，則被告丙○○有以共同犯罪之意思參與本件犯罪行
    為之實施，殆無疑義，自無礙於共同正犯之成立，亦即被告丙○○仍須對被告乙○○所已實施之犯行負擔罪責而同認構成毒品危害防制條例第四條所謂之「販賣
    行為」，核上訴人即被告乙○○、丙○○所為均係犯毒品危害防制條例第四條第
    二項之販賣第二級毒品罪。公訴人誤以被告丙○○僅屬未遂犯，尚有違誤。被告
    二人持有此部分第二級毒品甲基安非他命之犯行在先，進而販賣在後，均屬同一
    持有行為繼續中，僅係更易其持有之目的而已（參照最高法院九十年台上字第五
    二五號判決），為實質上一罪，前者之持有為後者之販賣行為所吸收，不另論罪
    。被告乙○○與丙○○間，就本件此部分犯行俱犯意之聯絡及行為之分擔，為共
    同正犯。另本件經查並無積極證據足認被告乙○○於九十二年年初收受之甲基安
    非他命亦係基於販賣營利之目的，已如前述，原審判決持有第一級毒品部分（詳
    見第一審判決已確定之此部分），是公訴人認被告乙○○全係基於營利之意思而
    連續二次販入甲基安非他命，應論以連續販賣第二級毒品罪，亦有未合。再被告
    乙○○及丙○○行為後，毒品危害防制條例己於九十二年七月九日修正，並自九
    十三年一月九日起施行生效。該條例第四條第二項關於販賣第二級毒品處罰之規
    定，於修正前、後之刑度並無不同，而不生新法或舊法較有利於行為人之問題，
    本院依刑法第二條第一項前段規定，自應逕行適用裁判時之法律即新法論處（被
    告乙○○所犯販賣第二級毒品及前開原審已判決確定在卷持有第一級毒品罪之間
    ，屬犯意、行為、罪質互異之數罪，雖分別適用修正後、修正前之規定，尚無割
    裂適之問題）。被告乙○○前開所犯持有第一級毒品（已確定在卷）及販賣第二
    級毒品二罪間，犯意各別，行為互殊，應予分論併罰。公訴意旨認被告乙○○就
    事實欄一所載關於第二級毒品部分係犯販賣第二級毒品罪，而與事實欄二所載關
    於第二級毒品部分有連續犯之裁判上一罪，且就本件犯行係以一行為，同時販入
    海洛因及甲基安非他命，觸犯構成要件不相同之罪名，為想像競合犯，容有誤會
    。原判決因依修正後毒品危害防制條例第四條第二項、第三十五條第一項第三款
    、第二項（修正前後）、同條例第十八條前段（修正後）、同條例第十九條第一
    項、第三項，刑法第十一條、第二條第一項前段、第二十八條安非他命係毒品危
    害防制條例管制之毒品，不得販賣，猶仍違反國家對於杜絕毒品犯罪之禁令。另
    其前於八十八年間，即曾因施用毒品經原審法院聲請送觀察勒戒，有臺灣高等法
    院被告全國前案紀錄表可查，是當深知毒品對人身心戕害之嚴重性，竟與被告丙○○均不思努力工作賺取正當酬勞，共同欲藉流毒他人牟取暴利，其犯罪對社會
    危害殊鉅，且被告乙○○、丙○○於犯後均未能坦承犯行，欠缺對己身違法行為
    悔過之具體表現，暨渠等於本件販毒之次數、所欲販售毒品之數量龐大、各自於
    本件犯行中所分擔之角色等一切情狀，分別量處乙○○有期徒刑拾年、丙○○有
    期徒刑柒年陸月。公訴人固於原審法院審理時對被告乙○○具體求處無期徒刑，
    惟查，被告乙○○雖收受龐大數量之甲基安非他命抵債並欲出賣予他人牟利，有
    本件係證人丁○○為協助警察辦案始佯稱欲購買毒品，並無實際買受之真意，且
    在警察監視之下伺機逮捕，事實上亦不能真正完成買賣，被告乙○○於本件並未
    能確實將毒品販售，亦無犯罪所得，原審法院認對被告乙○○量處有期徒刑拾年
    ，以足收懲儆之效，公訴人所為求刑，尚屬過重，併予敘明，本院認原審法院此
    部分之量刑並無不當。又扣案之第二級毒品甲基安非他命一大包（毛重一千一百
    公克），應依修正後該條例第十八條第一項前段之規定，併予宣告沒收銷燬之。
    另扣案之車牌號碼Ｌ七－二五七九號自用小客車，係被告乙○○所有供其與被告
    丙○○共同販賣第二級毒品甲基安非他命所使用之陸上交通工具，業經本院認定
    如前，爰依主刑從刑不可分之原則，以修正後毒品危害防制條例第十九條第三項
    之規定宣告沒收之。前開門號0000000000號行動電話，雖未扣案，然
    亦為被告乙○○與丙○○共同販賣甲基安非他命所用之物，縱其利用他人名義租
    用門號，但其行動電話等為動產，既為被告乙○○使用並占有（雖被告乙○○否
    認），應認屬共犯之被告乙○○所有，且乏證據證明業已滅失而不存在，亦應依
    修正後毒品危害防制條例第十九條第一項規定，併為沒收之諭知，其認事用法及
    量刑均無不當，上訴人等上訴意旨，仍執前詞矢口弗承犯罪，為無理由，應予駁
    回。
丙、據上論斷，應依刑事訴訟法第三百六十八條，判決如主文。
本案經檢察官甲○○到庭執行職務。
中      華      民      國　    九十三     年     九      月    十五　　日
　　　　　　　　　　　　　　　　　臺灣高等法院臺中分院刑事第六庭
　　　　　　　　　　　　　　　　　　　　審判長法　官　李  文  雄
　　　　　　　　　　　　　　　　　　　　　　　法　官  陳  秀  
　　　　　　　　　　　　　　　　　　　　　　　法  官　陳　嘉　雄
右正本證明與原本無異。
如不服本判決應於收受送達後十日內向本院提出上訴書狀，其未敘述上訴之理由者並
得於提起上訴後十日內向本院補提理由書（均須按他造當事人之人數附繕本）。
　　　　　　　　　　　　　　　　　　　　　　　書記官  陳  信  和
中      華      民      國　    九十三     年     九      月    十五　　日
                                                                        Ｉ
